【裁判字號】    97,交聲,1537
【裁判日期】    970702
【裁判案由】    違反道路交通管理處罰條例聲明異議
【裁判全文】
臺灣臺北地方法院交通事件裁定        97年度交聲字第1537號
    原處分機關  臺北市交通事件裁決所
                臺北市政府警察局
    異  議  人
    即受處分人  甲○○
上列受處分人因違反道路交通管理處罰條例案件，對於臺北市交
通事件裁決所、臺北市政府警察局先後於民國九十七年六月二日
、同月十一日所為之處分（原處分案號：北市裁四字第裁二二－
Ａ00000000號、北市警交裁十字第九七○六一一○○○
七號），聲明異議，本院裁定如下：
    主    文
異議均駁回。
    理    由
一、按汽車駕駛人以從事計程車駕駛為業者，應於執業前向執業
    地直轄市、縣（市）警察局申請辦理執業登記，領有計程車
    駕駛人執業登記證（以下簡稱執業登記證）及其副證，始得
    執業；執業登記證及其副證每年查驗一次，計程車駕駛人自
    領得執業登記證及其副證之翌年起，「應於每年出生日前後
    一個月內檢具國民身分證、職業駕駛執照、執業事實證明文
    件、執業登記證及副證，「向原發證之警察局」申請查驗；
    次按計程車駕駛人，不依規定期限，參加年度查驗者，處新
    臺幣（下同）一千二百元罰鍰；逾期六個月以上仍不辦理者
    ，廢止其執業登記，且未滿一年不得再行辦理執業登記，計
    程車駕駛人執業登記管理辦法第二條、第十一條第一項，道
    路交通管理處罰條例第三十六條第三項、第四項分別定有明
    文。又因道路交通管理處罰條例第三十六條第三項、第四項
    之規定，已為立法時區別適用，故廢止其執業登記之處分，
    裁處機關僅需考量事由存否，非以先予罰鍰之處分為必要先
    決要件，均予敘明，
二、原處分意旨略以：本件異議人即受處分人（下簡稱受處分人
    ）甲○○係以計程車駕駛為業，領有臺北市政府警察局核發
    之計程車駕駛人執業登記證及其副證（下簡稱：執業登記證
    ，證號為：A○一四九八七），未依規定檢具執業登記證等
    相關文件，向原發證之臺北市政府警察局申請查驗，且逾期
    達六個月以上，仍未辦理上開查驗登記，先後經原處分機關
    臺北市交通事件裁決所於民國九十七年六月二日，以受處分
    人有違反道路交通管理處罰條例第三十六條第三項前段「計
    程車駕駛人不依規定期限參加年度查驗」，裁處受處分人罰
    鍰一千二百元，又經臺北市政府警察局於九十七年六月十一
    日，以同條項後段「不依規定期限參加執業登記證年度查驗
    逾期六個月以上」及同條第四項之規定，裁處廢止受處分人
    執業登記證及自裁決日起一年內不得申辦執業登記。
三、異議意旨略以：受處分人於九十七年六月十日收到裁決所掛
    號信件，翌（十一）日早上，即到交通大隊，卻因其執業登
    記證過期二日，仍被註銷，此舉影響伊本人生計甚大，請求
    撤銷臺北市政府警察局及臺北市交通事件裁決所之原處分，
    故聲明異議（異議狀雖未具體記載臺北市政府警察局北市警
    交裁十字第九七○六一一○○○七號處分之案號，然查其內
    容，已表明對之併聲明異議之意，先予說明）云云。
四、經查：
   （一）受處分人係計程車司機，出生年月日為四十九年十一
         月八日，此為受處分人不爭執。則揆諸首揭條文規定
         ，受處分人於領得執業登記證之翌年起，應於每年出
         生日前後一個月內辦理查驗，即受處分人應在九十六
         年十月八日起至同年十二月十日（同月八日為星期六
         ）止之期間內，辦理查驗。又原發證機關係以平信通
         知計程車駕駛人為年度查驗，核發之執業登記證背面
         ，亦將年度查驗列為注意事項，有本院公務電話紀錄
         表在卷可憑，受處分人以計程車駕駛為業，本應對攸
         關營業小客車之查驗規定知之甚稔，自不得再以：不
         知年度查驗云云予以諉責。況受處分人既不曾提出未
         能於期限內辦理執業登記證查驗之正當理由，足認其
         乃因己身疏失，致未在期限內檢具執業登記證前往申
         請查驗，而屬可歸責於己之事由。據上，應認臺北市
         交通事件裁決所之裁處尚稱妥適，於法並無不合。受
         處分人執此指摘裁決所之處分有誤，為無理由。
   （二）又以，受處分人另以：其收到裁決書翌日，即因執業
         登記證過期二日遭註銷云云，指摘臺北市政府警察局
         之處分顯有錯誤。惟按道路交通管理處罰條例第三十
         六條第三項、第四項之規定，依計程車駕駛人逾期未
         為年度查驗之違規情節輕重，衡量比例原則，就逾期
         未達六個月者，處以罰鍰，如逾期已達六個月以上，
         廢止其執業登記暨一年內不得申辦執業登記，適足以
         保障其憲法上之財產權及工作權。且依據同條例第三
         十七條第五項「計程車駕駛人違反前條規定，應廢止
         其執業登記證者，由警察機關處罰，不適用第八條第
         一項第一款規定」之規定，受處分人在查驗期間屆滿
         六個月後，仍未辦理執業登記證之查驗，原發證機關
         臺北市政府警察局本可依法逕廢止其執業登記及為一
         年內不得申辦執業登記之裁處，其裁處經核尚無不妥
         。受處分人聲明異議請求撤銷，亦無理由。
五、綜上所述，受處分人逾六個月以上未參加年度查驗，原處分
    機關分別依道路交通管理處罰條例第三十六條第三項、第四
    項及違反道路交通管理事件統一裁罰基準及處理細則第四十
    三條、第四十四條、第六十七條規定所為裁處，經核並無違
    誤，裁處亦屬妥適，本件異議，為無理由，應予駁回。
六、據上論斷，應依道路交通案件處理辦法第十九條，裁定如主
    文。
中    華    民    國    97    年     7    月     2    日
                              交通法庭  法  官  徐千惠
以上正本證明與原本無異。
如不服本裁定，應於裁定送達後5日內向本院提出抗告狀。
                                        書記官  翁禎謙
中    華    民    國    97    年     7    月     3    日


司法院資訊處製作；財團法人民間司法改革基金會備份。
